【裁判字號】    98,交聲,3883
【裁判日期】    990121
【裁判案由】    違反道路交通管理處罰條例聲明異議
【裁判全文】
臺灣臺北地方法院交通事件裁定        98年度交聲字第3883號
移送機關即
原處分機關  交通部公路總局臺北區監理所
異  議  人
即受處分人  甲○○
上列受處分人因違反道路交通管理處罰條例案件，對於交通部公
路總局臺北區監理所98年9月16日所為之處分（原處分案號：北
監自裁字第裁40-CG0000000號），聲明異議，本院裁定如下：
    主  文
異議駁回。
    理  由
一、原處分意旨略以：異議人即受處分人甲○○，駕駛9E-4596
    號自用小客車，於民國98年5月29日下午11時22分許，在臺
    64線24.5公里處（東向），因「汽車行駛快速公路速度超過
    規定最高速限(20公里以上未滿40公里)」之違規，為臺北縣
    政府警察局交通大隊（下稱原舉發單位）以北縣警交大字第
    CG0000000號舉發違反道路交通管理事件通知單(下稱系爭通
    知單)，逕行舉發。異議人於98年6月26日向移送機關即原處
    分機關交通部公路總局臺北區監理所（下稱原處分機關）提
    出陳述，經原處分機關發函原舉發單位查證，原舉發單位98
    年8月14日以北縣警交字第0980115325號函覆本件自用小客
    車於98年5月29日下午11時22分行經臺北縣中和市臺64線
    24.5公里處（東向）違規乙節，查路權主管機關交通部公路
    總局第一區養護工程處中和工務段為維護駕駛人行車安全，
    均依道路狀況（路寬、彎道或易肇事路段）設定行車速限，
    並設置交通號誌、標線、號誌，經現場勘查，違規地點前方
    900公尺處設置有「限速60公里」標誌及「前有測速照相」
    警告示牌，已明確告之用路人應照道路限速標誌行駛，以共
    維交通安全，經測得時速為80公里，超速20公里，爰依法舉
    發等情。原處分機關遂將前情函知異議人，並以異議人違反
    道路交通管理處罰條例第33條第1項第1款規定，依違反道路
    交通管理事件統一裁罰基準及處理細則第43、44、67條規定
    ，於98年9月16日，以北監自裁字第裁40-CG0000000號違反
    道路交通管理事件裁決書（下稱系爭裁決書）裁處罰鍰新臺
    幣（下同）3,500元罰鍰，並記違規點數1點等語。
二、聲明異議意旨略以：省道臺64線東西向快速道路板橋至新店
    路段，有時速50、60、70公里3種不同速限，本就易造成駕
    駛者誤認速限而冤枉受罰，本件舉發地點24.5公里處即剛從
    23.7公里之70公里速限降為60公里之不遠處，短短不到900
    公尺距離速限驟降，實有不合理之處。而由原舉發單位就異
    議人質疑速限不一之處函詢交通部公路總局相關單位，顯見
    原舉發單位亦認此種速限安排並不合理。再根據原舉發單位
    回函之附件照片可見，於24.5公里處之測速照相機是可移動
    式的測速照相機，此種明知該地速限驟降卻又刻意以人為方
    式擺放移動式照相機之行為，讓人難以苟同，更何況該處並
    非臺北縣十大發生事故地點或事故頻繁地點，是本案裁決違
    反交通安全最根本之精神，爰提起本件異議等語。
三、按汽車行駛於高速公路、快速道路或設站管制之道路，不遵
    使用限制、禁止、行車管制及管理事項之管制規則而有下列
    行為者，處汽車駕駛人新臺幣3,000元以上6,000元以下罰鍰
    ：一、行車速度超過規定之最高速限或低於規定之最低速限
    ；又汽車駕駛人有下列各款所列條款之一者，除依原條款處
    罰鍰外，並予記點：一、有第33條第1項情形之一者，各記
    違規點數1點，道路交通管理處罰條例第33條第1項第1款、
    第63條第1項第1款定有明文。
四、經查：
    (一)異議人駕駛9E-4596號自用小客車，於98年5月29日下午11
      時22分許，在臺64線24.5公里處（東向），因行車速度80
      公里，超過該地最高速限60公里，且於23.6至23.7公尺處
      設置有「限速60公里」標誌及「前有測速照相」警告示牌
      之事實，有臺北縣政府警察局98年8月14日北縣警交字第
      0980115325號書函所附之臺64線測速照相標誌照片5紙及
      違規照片1紙在卷可考，復為異議人所不否認（見卷附申
      訴書及聲明異議狀），堪以認定。
    (二)至異議人就23.7公里處之前速限為70公里，之後卻為60公
      里，速限驟降，且於不到900公尺處又設置移動式測速照
      相機，認有不公部分：
      1.按標誌、標線、號誌之設置目的，在於提供車輛駕駛人
        及行人有關道路路況之警告、禁制、指示等資訊，以便
        利行旅及促進交通安全。又最高速限標誌，用以告示車
        輛駕駛人前方道路最高行車時速之限制，不得超速。設
        於以標誌或標線規定最高速限路段起點及行車管制號誌
        路口遠端適當距離處；里程漫長之路段，其中途得視需
        要增設之。其限制之時速由主管機關參照路線設計、道
        路狀況、交通量、肇事資料及其他因素定之。規定行車
        速率限制每小時之公里數，應為五之倍數。道路交通標
        誌標線號誌設置規則第2條、第85條第1項、第3項，分
        別訂有明文。
      2.本件之臺64線，係屬快速公路，而本件舉發違規地點之
        西向東24.5公里前方不到900公尺處，即設有速限「60
        公里」之標誌，依上開規定，其在適當距離設置限速標
        誌，尚無明顯之瑕疵。
      3.至於同一快速道路上，依前揭道路交通標誌標線號誌設
        置規則之規定，主管機關本得參照路線設計、道路狀況
        、交通量、肇事資料及其他因素，分別視需要增設、訂
        定不同之速限標誌，亦為主管機關之法定職權，並無何
        顯然違法不當之情形。況交通部公路總局第一區養護工
        程處中和工務段亦以98年10月12日一工中字第
        0981002400號函覆說明臺64線快速公路因路線線形及通
        車終點銜接平面道路，為確保行車安全，故以設計速率
        規劃速限，有上開函文附卷足憑益顯。是本件之臺64線
        西向東道路，縱於其上分別設有「60公里」、「70公里
        」時速之限制，即亦於法有據。
    (三)綜上所述，異議人確有汽車行駛快速公路速度超過規定最
      高速限(20公里以上未滿40公里)之行為，堪以認定。
五、從而本件原處分機關以異議人汽車行駛快速公路速度超過規
    定最高速限(20公里以上未滿40公里)，援引道路交通管理處
    罰條例第33條第1項第1款、第63條第1項第1款規定，裁處裁
    處罰鍰3,500元罰鍰，並記違規點數1點，並無不當。是本件
    異議為無理由，應予駁回。
六、據上論斷，應依道路交通管理處罰條例第87條第2 項、道路
    交通案件處理辦法第19條，裁定如主文。
中    華    民    國    99    年    1     月    21    日
                  交通法庭法  官  李貞瑩
以上正本證明與原本無異
如不服本裁定應於送達後5日內向本院提出抗告狀
                          書記官  陳鳳瀴
中    華    民    國    99    年    1    月    21    日

司法院資訊處製作；財團法人民間司法改革基金會備份。
